【裁判字號】    90,自緝,53
【裁判日期】    900827
【裁判案由】    詐欺
【裁判全文】
臺灣臺北地方法院刑事判決                            九十年度自緝字第五三號
    自  訴  人  乙○○
    被      告  甲○○
右列被告因詐欺案件，經自訴人提起自訴，本院判決如左：
    主      文
甲○○無罪。
    理      由
一、自訴意旨略以：被告甲○○因父親去世，於民國八十八年九月七日至自訴人位於
    臺北市○○街一一五號七樓住處借貸新臺幣（下同）二十萬元之喪葬費，同時簽
    發借據及本票各一紙，約定借款期限至八十九年八月六日止，自訴人乃將款項一
    次匯入其所指定之帳戶內，惟其除自八十八年九月間起至八十九年五月間止按期
    支付每月六、七千元之利息外，即未再予還款，亦未出面解決，因認被告涉犯刑
    法第三百三十九條第一項之詐欺取財罪嫌等語。
二、自訴人認被告涉犯刑法第三百三十九條第一項之詐欺取財罪嫌，係以借據及本票
    等影本各一紙資為論據。
三、按犯罪事實應依證據認定之，無證據不得推定其犯罪事實。又不能證明被告犯罪
    者，應諭知無罪之判決，刑事訴訟法第一百五十四條、第三百零一條第一項分別
    定有明文。次按刑法第三百三十九條第一項詐欺罪之成立，以意圖為自己或第三
    人不法之所有，以詐術使人將本人或第三人之物交付為要件，所謂以詐術使人交
    付，必須被詐欺人因其詐術而陷於錯誤，若其所用方法不能認為詐術，亦不致使
    人陷於錯誤，即不構成該罪，最高法院四十六年臺上字第二六０號判例著有明文
    。析言之，茍行為人並無詐欺之故意及行為，而被害人之所以交付財物或提供勞
    務，亦非因陷於錯誤致生之結果，僅因其後行為人經濟狀況出現窘境，致無法清
    償積欠被害人之債務，即與詐欺罪之構成要件不合，難遽以該罪相繩。訊據被告
    則堅決否認有何詐欺之犯行，辯稱：我向自訴人借得二十萬元之喪葬費後，一直
    按期支付利息至八十九年五月間止，後因房子被查封，帳戶被凍結，而無力還款
    ，期間我曾告知自訴人之員工轉知我要過一陣子才能出面解決，現自訴人已同意
    我於一年內還清款項等語。經查，被告上開所辯，核與自訴人於本院審理時所陳
    情節相符，是被告辯稱其曾按期支付利息與自訴人，因事後資力惡化始無法清償
    一節，應堪採信。又被告以父親死亡為由而向自訴人借貸喪葬費一事，曾經自訴
    人向被告之母親求證屬實，且被告於借得喪葬費後亦按期繳付九期之利息，則實
    難認其於借款之時，有何為自己不法所有意圖而施用詐術之犯行。本件自訴人請
    求被告返還票款一事，洵屬民事糾葛，雙方並已達成和解，此有自訴人所提之和
    解書一紙在卷可稽。此外，復查無其他積極證據足資證明被告涉有自訴意旨所指
    之詐欺取財犯行，揆諸首揭說明，不能證明被告犯罪，爰為其無罪判決之諭知。
據上論斷，應依刑事訴訟法第三百四十三條、第三百零一條第一項判決如主文。
中      華      民      國      九十    年      八      月    二十七    日
                                    臺灣臺北地方法院刑事第五庭
                                        法  官  朱夢蘋
右正本證明與原本無異。
如不服本判決，應於判決送達後十日內，向本院提出上訴狀。
                                        書記官  周小玲
中      華      民      國      九十    年      八      月    二十九    日


司法院資訊處製作；財團法人民間司法改革基金會備份。
